【裁判字號】    97,訴,1598
【裁判日期】    980409
【裁判案由】    清償借款
【裁判全文】
臺灣高雄地方法院民事判決              97年度訴字第1598號
原      告  大眾商業銀行股份有限公司
                        地下1.
法定代理人  乙○○
訴訟代理人  丁○○
            陳琮洋
訴訟代理人  丙○○
被      告  甲○○
            己○○○
            辛○○
            戊○○
            壬○○
            庚○○
上列當事人間清償借款事件，本院民國98年3 月26日言詞辯論終
結，判決如下：
    主      文
被告應連帶給付原告新臺幣壹佰肆拾捌萬柒仟陸佰貳拾元，及自
民國八十八年九月七日起至清償日止，按週年利率百分之九點零
四計算之利息，及按上開利率百分之二十計付之違約金。
訴訟費用由被告連帶負擔。
本判決第一項於原告以新臺幣肆拾玖萬陸仟元供擔保後得假執行
。但被告壬○○如以新臺幣肆拾玖萬陸仟元為原告預供擔保，得
免為宣告假執行。
    事實及理由
壹、程序部分：
一、按當事人得以合意定第一審管轄法院。但以關於由一定法律
    關係而生之訴訟為限。民事訴訟法第24條第1 項定有明文。
    經查，本件原告係依消費借貸、連帶保證繼承之法律關係，
    訴請被告清償借款，而依兩造所簽訂之授信約定書第15條約
    定：「本契約涉訟時，同意以貴行總行所在地之地方法院或
    高雄地方法院為第一審管轄法院。但法律有專屬管轄者之規
    定者，從其規定。」足見兩造依約以本院為第一審管轄法院
    。又本件訴訟非屬專屬管轄之訴訟，兩造上開合意管轄之約
    定自不受影響。是被告住居所地雖非本院所管轄，惟依前揭
    規定及兩造間合意管轄之約定，本院對本件請求清償借款自
    有管轄權，合先敘明。
二、按訴狀送達後，原告不得將原訴變更或追加他訴，但請求給
    付之基礎事實同一，及以該訴訟標的對於數人必須合一確定
    時，追加其原非當事人之人為當事人者，均不在此限，民事
    訴訟法第255 條第1 項第2 款、第5 款分別定有明文。本件
    原告原起訴請求聲明求為判決：被告甲○○應給付原告新臺
    幣（下同）1,487,620 元，及自民國88年9 月7 日起至清償
    日止，按年利率9.04％計算之利息，及按前開利率百分之二
    十計付之違約金。其後，於訴訟進行中以被告己○○○、辛○○、戊○○、壬○○、庚○○等人為訴外人林當興之繼承
    人，其中被告庚○○亦為本件借款之債務人，故與被告甲○○對原告既均應連帶負賠償責任，訴訟標的有合一確定之必
    要，揆諸前揭規定，其訴之變更應予准許。
貳、實體部分：
一、本件原告起訴主張：
（一）被告庚○○於86年6 月24日邀同訴外人林當興為連帶保證
      人向原告借款285 萬元，借款期間自86年7 月11日起至10
      6 年7 月11日止，利息按週年利率9.04％計付，如遇原告
      基本放款利率調整時得隨時調整。本金及利息自借款日起
      ，每一個月一期，共分240 期分期攤還。期間如未按期攤
      還本息或違約時，借款人即喪失期限利益，視為全部到期
      ，應立即償還全部借款；且逾期償還本金、利息時，除仍
      按約定利率計息，其逾期在6 個月以內部分，按約定利率
      10％，其逾期超過6 個月之部分，按上開利率20％計付違
      約金。
（二）詎上開借款於借款期間借款人即被告庚○○並未按期攤還
      本息，經原告聲請人拍賣抵押物，而經臺灣屏東地方法院
      以該院87年度執字第6135號強制執行事件拍定分配金額1,
      848,835 元，然仍尚欠原告本金1,487,620 元，及自88年
      9 月7 日起至清償日止之利息迄未清償。因訴外人林當興
      其後於94年1 月24日死亡，依法由被告等繼承訴外人林當
      興之債權債務。為此，爰依繼承、消費借貸及連帶保證法
      律關係提起本訴，聲請求為判決如主文所示，並陳明願供
      擔保，請准宣告假執行。
二、被告壬○○雖未於本院最後言詞辯論期日到庭，惟先前曾到
    院以：不知有原告所主張之上開債務存在，亦無法聯絡上其
    他被告，原告所提出之借據，其上有關其父親林當興印章之
    真正並無法判斷云云置辯。並聲明：（一）請求駁回原告之
    訴；（二）如受不利益之判決，願供擔保，請准為免於假執
    行之宣告。至其餘被告則經合法通知，均未於本院言詞辯論
    期日到庭，亦未提出書狀為任何聲明或陳述。
三、本件之爭點在於：契約是否真正及原告所請求之金額是否正
    確？
四、本院之判斷：
（一）經查，本件原告主張之事實，已據其提出借據（本院卷第
      7 頁）、授信約定書（見本院卷8 、9 頁）、臺灣屏東地
      方法院民事執行處強制執行金額計算書分配表（見本院卷
      第11頁）、戶籍謄本、繼承系統表及臺灣屏東地方法院債
      權憑證（見本院卷第82、83頁）等為證，而證人即當時承
      辦前開原告所主張借款事實之對保人員許淑玲亦到院結證
      稱：在對保時借款人及保證人均有親自到場，且我們均有
      驗明身分證，在驗完身分證後才請借款人及保證人簽名等
      語（見本院卷第113 頁）。是由上開證人許淑玲之證詞，
      堪認原告所主張訴外人林當興為前開借款之連帶保證人乙
      節，應屬真實而可採信。
（二）而訴外人林當興已於94年1 月24日死亡，而其繼承人並未
      聲明拋棄繼承乙節，則有原告所提出之戶籍謄本、繼承系
      爭統及臺灣屏東地方法院95年7 月31日屏院惠少家慧字字
      第0950014952號函在卷可憑；而被告壬○○亦於本院審理
      期間來院陳稱：被告均為林當興之繼承人等語（見本院卷
      第67頁），則被告甲○○、己○○○、辛○○、戊○○、
      壬○○、庚○○既為訴外人林當興之繼承人，自應對其被
      繼承人林當興之連帶保證債務負連帶清償責任。另原告所
      主張上開債務尚有如主文所示之本金、利息及違約金未清
      償之事實，亦有上揭臺灣屏東地方法院民事執行處強制執
      行金額計算書分配表在卷，在被告未能提出其他已清償之
      相關證據情形下，是原告之上揭主張，均應認為有理由。
五、按稱消費借貸者，謂當事人一方移轉金錢或其他代替物之所
    有權於他方，而約定他方以種類、品質、數量相同之物返還
    之契約；借用人應於約定期限內，返還與借用物種類、品質
    、數量相同之物；遲延之債務，以支付金錢為標的者，債權
    人得請求依法定利率計算之遲延利息。但約定利率較高者，
    仍從其約定利率；另當事人得約定債務人不履行債務時，應
    支付違約金，民法第474 條、第478 條、第233 條第1 項及
    第250 條第1 項分別定有明文。次按數人負同一債務，明示
    對於債權人各負全部給付之責任者，為連帶債務，民法第27
    2 條第1 項已有明文，而所謂連帶保證債務，係指保證人與
    主債務人負同一債務，對於債權人各負全部給付之責任者而
    言（最高法院45年台上字第1426號判例參照）；而連帶債務
    人之債權人，得對於債務人中之一人或數人，或其全體，同
    時或先後請求全部或一部之給付，且連帶債務未全部履行前
    ，全體債務人仍負連帶責任；又保證債務，除契約另有訂定
    外，包含主債務之利息、違約金、損害賠償及其他從屬於主
    債務之負擔，民法第273 條及第740 條亦分別定有明文。次
    按繼承人自繼承開始時，除本法另有規定外，承受被繼承人
    財產上之一切權利、義務；繼承人對於被繼承人之債務，負
    連帶責任；民法第1138第1 款、第1147條、第1148條定有明
    文。本件被告等人既為訴外人林當興之繼承人，基於繼承關
    係，自應對上開借款負連帶清償責任，已如前述，從而，原
    告依繼承、消費借貸、連帶保證之法律關係，訴請被告連帶
    給付如主文第一項所示之本金、利息及違約金，即屬正當，
    應予准許。
六、本件原告及被告壬○○，均分別陳明願供擔保及反擔保，請
    准為假執行及免為假執行之宣告，經核於法均無不合，爰分
    別酌定相當擔保金額准許之。
據上論結，原告之訴為有理由，爰依民事訴訟法第85條第2 項、
第390 條第2 項、第392 條第2 項，判決如主文。
中    華    民    國    98    年    4     月     9    日
                      民事第六庭法  官  李怡諄
正本係照原本作成。
如不服本判決，應於送達後20日內，向本院提出上訴狀並表明上
訴理由，如於本判決宣示後送達前提起上訴者，應於判決送達後
10日內補提上訴理由書（須附繕本）。
中    華    民    國    98    年    4     月     9    日
                                書記官  陳建琪


司法院資訊處製作；財團法人民間司法改革基金會備份。
